臺灣彰化地方法院民事裁定　　　　　　 100年度家抗字第29號
抗　告　人　鄭再智
相　對　人　潘愛妹
上列當事人聲請改定監護人等事件，抗告人對於民國100年7月22
日本院100年度監字第86號所為裁定，提起抗告，本院合議庭裁
定如下：
    主       文
抗告駁回。
抗告程序費新台幣壹仟元用由抗告人負擔。
    理      由
壹、本件抗告人於原審聲請意旨略以：本件兩造原為夫妻關係，
    於婚姻關係存續期間育有未成年子女鄭嘉宏（男，民國94年
    12 月10日生），嗣雙方於99年6月22日經本院成立調解離婚
    ，並約定兩造所生之未成年人鄭嘉宏之權利義務由相對人行
    使或負擔，此有本院99年度司家調字第357號參照）。相對
    人將未成年人鄭嘉宏留置於越南，未成年人未能在國內就學
    、就醫，且相對人未能親自照顧及教養未成年人而未盡保護
    教養之義務，故前開約定有不利於未成年人之情事。抗告人
    目前有固定職業，身體健康，有經濟能力，且與未成年子女
    感情良好，又有家屬從旁協助，為未成年人之最佳利益，爰
    聲請改由聲請人擔任未成年人之監護人，以利日後代為處理
    事務等語。並提出戶籍謄本及本院99年度司家調字第357號
    調解程序筆錄影本各一份等件為證。
貳、抗告意旨略以：原裁定未審酌相對人若日後再婚時，兩造之
    未成年子女該如何自處，未成年子女目前被帶至越南未能在
    國內接受教育與醫療服務，且相對人未盡到保護教養義務之
    情形，故原裁定對此並未論述，有所不當。為此請求廢棄原
    審裁定，對於兩造之未成年子女權利義務之行使或負擔，改
    由抗告人任之等語。
參、相對人答辯意旨略以：未成年子女鄭嘉宏現在人在越南，現
    已在當地就學，其現在在臺灣工作賺錢寄回去養未成年人，
    並不同意將未成年子女鄭嘉宏權利義務之行使或負擔改由抗
    告人任之，因抗告人患有精神病，沒有辦法工作，亦無法扶
    撫養未成年子女，而相對人在台需工作，如果未成年子女鄭
    嘉宏回台，伊無法工作等語。並聲明：抗告駁回。
肆、得心證之理由：
一、按「夫妻離婚者，對於未成年子女權利義務之行使或負擔，
    依協議由一方或雙方共同任之。未為協議或協議不成者，法
    院得依夫妻之一方、主管機關、社會福利機構或其他利害關
    係人之請求或依職權酌定之。法院為前條裁判時，應依子女
    之『最佳利益』，審酌一切情狀，參考社工人員之訪視報告
    。又按行使、負擔權利義務之一方未盡保護教養之義務或對
    未成年子女『有不利之情事』者，他方、未成年子女、主管
    機關、社會福利機構或其他利害關係人得為子女之利益，請
    求法院改定之。」民法第1055條第1項前段、第3項定有明文
    。又法院為前條之裁判時，應依子女之最佳利益，審酌一切
    情狀，參考訪視報告，尤應注意左列事項：(一)、子女之年
    齡、性別、人數及健康情形。(二)、子女之意願及人格發展
    之需要。(三)、父母之年齡、職業、品行、健康情形、經濟
    能力及生活狀況。(四)、父母保護教養子女之意願及態度。
    (五)、父母子女間或未成年子女與其他共同生活之人間之感
    情狀況，民法第1055條之1復定有明文。
二、本事件經本院審酌全案卷證，認原審裁定之結果，經核於法
    要無不合，應予維持，並引用原裁定記載之事實及理由。
三、經查，抗告人主張前開事實等情，固據其提出戶籍謄本及本
    院99年度司家調字第357號調解程序筆錄等件為證。惟查，
    雖相對人目前在台工作無法同時將未成年子女鄭嘉宏留在台
    照顧，然未成年子女現在居住越南，並由相對人之父母負責
    照顧，且已在當地就學，況抗告人本身有精神方面障礙而無
    能力工作及照顧、扶養未成年人等情，業據相對人到庭陳述
    甚詳；而依下列四、所述之社工訪視報告所示，抗告人之母
    以抗告人之身體健康狀況不佳、經濟能力不佳、照顧能力不
    佳等為由，亦反對將未成年人接回照顧，而本院於準備程序
    中以此詢問抗告人，抗告人均不否認上情，此有準備程序筆
    錄在卷可稽。再者，抗告人僅空言指摘相對人未盡保護教養
    義務，並假設相對人日後再婚之情事，然並無舉證相對人有
    何不利未成年子女之情事，且依本院調查，亦難相對人有何
    不利未成年子女情事存在。
四、再查，雖抗告人主張現在在種田，家裡也會幫忙照顧未成年
    子女等語，惟原審依職權函請彰化縣政府委託龍眼林基金會
    對本件進行訪視，其訪視結果略為：「(1)訪視案父過程中發
    現，案父對案主日後的教育尚無詳細規劃，且在詢問案父有
    關案主日後回台，其教育及適應...等方面的問題時，案父
    第一直覺便會表明案祖母可以協助照顧，亦或案大伯父可幫
    忙教育...等，皆未說明自己本身可以為案主盡到哪些努力
    ... 等。(2)就案父健康狀況來看，案父因車禍導致精神障礙
    中度，訪談過程中案父反應相當遲緩，由案父表達中可了解
    案父希望案主回台的堅持，但評估案父目前現況尚無良好照
    顧案主的能力。(3)訪視過程中案祖母曾向社工員表示，案父
    當初至法院聲請改定監護時，案祖母相當反對，因案祖母現
    年78歲，案主未至越南居住前，案祖母為案主的主要照顧者
    ，現案主已至越南居住將近一年時間，且家中經濟狀況不甚
    良好，案父單方收入扶養案兄尚足夠，再扶養案主經濟恐會
    陷入困境，且案父也未考量案主日後教育...等問題，故案
    祖母並不期待案主回台居住。(4)案母目前單獨在台灣工作，
    每月再匯錢至越南給案外祖母養育案主，案母表示未來經濟
    能力良好時，並會將案主接回台灣居住，但案母對此未設定
    時間表，且案母本身說聽讀寫表達差，未來案主回台同住恐
    無法勝任案主的教育工作。(5)案父母二造雖離婚，但案父仍
    應保有探視案主的權利，現案母因本身無力扶養案主，故請
    居住在越南的案外祖母協助教養，雖可提供更周全的生活照
    顧，但確實剝奪案主與案父互動的機會，親子依附關係難以
    發展。(6)綜合以上所述，案父方本身教養、經濟及健康...
    等問題，恐無法提供案主良好照顧，且案父其家人也未支持
    將案主帶回台灣扶養，故此案評估並無改定（監護）的必要
    。」等語，此有彰化縣政府100年7月19日府社工字第100021
    4087號函暨訪視報告附卷可稽，是依前開訪視結論，抗告人
    本身因健康、經濟等因素並無能力照顧未成年子女，與抗告
    人同住之母親亦已清楚表明其年事已高，家中經濟環境不佳
    ，已無能力再協助抗告人照顧，亦不同意由抗告人照顧，足
    見抗告人家中並無足夠之親友支持系統足以照顧未成年子女
    ，故應認為抗告人不適合監護未成年子女鄭嘉宏。
五、綜上所述，未成年人鄭嘉宏現由相對人之父母照顧、同住，
    並予以適當之關懷，尚無疏於保護照顧之情況或對未成年人
    有不利之情事；再者，抗告人現亦無能力妥善保護教養未成
    年人，又缺乏良好的親友支持系統，原裁定駁回抗告人於原
    審改定未成年人鄭嘉宏監護人之聲請，並無不妥之處，故抗
    告意旨指摘原裁定不當，求為廢棄，為無理由，應予駁回。
據上論結，本件抗告為無理由，依非訟事件法第46條、第21條第
2項、民事訴訟法第495條之1第1項、第449條第1項、第78條，裁
定如主文。
中    華    民    國  100    年    11    月    16    日
                         臺灣彰化地方法院家事法庭
                           審判長法  官  簡燕子
                                 法  官  施坤樹
                                 法  官  王美惠
上為正本係照原本作成。
如不服本裁定，僅得於收受本裁定正本送達後10日內，委任律師
為代理人以適用法規顯有錯誤為理由，向本院提出再抗告狀（須
附繕本一份及繳納再抗告裁判費新台幣1000元），經本院許可後
始可再抗告。
中    華    民    國  100    年    11    月    16    日
                              書  記  官   林憲男